臺灣橋頭地方法院民事判決　　　　　 110年度橋簡字第1010號
原　　　告　溫晉紳　
訴訟代理人　張于庭　
被　　　告　張世宏　
訴訟代理人　黃詩哲　
上列當事人間請求損害賠償事件，原告提起刑事附帶民事訴訟，
經本院刑事庭裁定移送前來（110 年度交簡附民字第112 號），
本院於民國111 年1 月6 日言詞辯論終結，判決如下：
    主      文
被告應給付原告新臺幣壹拾玖萬肆仟捌佰捌拾伍元，及自民國一
一○年四月八日起至清償日止，按週年利率百分之五計算之利息
。
原告其餘之訴駁回。
訴訟費用由被告負擔五分之三，餘由原告負擔。
本判決得假執行；但被告如以新臺幣壹拾玖萬肆仟捌佰捌拾伍元
為原告供擔保，免為假執行。
原告其餘假執行之聲請駁回。
    事實及理由
一、按簡易訴訟之訴狀送達後，原告不得將原訴變更或追加他訴
    ，但擴張或減縮應受判決事項之聲明者，不在此限，民事訴
    訟法第436 條第2 項、第255 條第1 項第3 款定有明文。本
    件原告提起刑事附帶民事訴訟時原請求：被告應給付原告新
    臺幣（下同）1,117,685 元，及自民國110 年3 月29日起至
    清償日止，按週年利率5 ％計算之利息；嗣於訴狀送達後，
    減縮聲明為：被告應給付原告1,117,685 元，及自刑事附帶
    民事起訴狀繕本送達翌日起至清償日止，按週年利率5 ％計
    算之利息。經核與前揭規定相符，自予准許。
二、原告主張：被告於109 年7 月10日20時53分許，駕駛車牌號
    碼000-0000號自用小客車，沿高雄市左營區曾子路由東往西
    方向行駛內側快車道，行經該路段與政德路之交岔路口，欲
    左轉政德路時，本應注意車輛行經行人穿越道，遇有行人穿
    越時，無論有無交通指揮人員指揮或號誌指示，均應暫停讓
    行人先行通過，且應注意車前狀況，並隨時採取必要之安全
    措施，而依當時天候晴、夜間有照明、柏油路面乾燥無缺陷
    且無障礙物、視距良好，並無不能注意之情事，竟疏未注意
    及此，未注意前方行人動態及暫停讓行人先行通過即貿然左
    轉，適有原告沿行人穿越道由東往西方向行走至該處欲穿越
    政德路，雙方因而發生碰撞（下稱系爭事故），致原告倒地
    ，受有頭皮撕裂傷5 公分、併腦震盪、四肢及頭部多處擦挫
    傷之傷害（下稱系爭傷勢）。原告因系爭事故已計支出醫療
    費用4,685 元、看護費用200,000 元、交通費用8,000 元、
    且受有不能工作之薪資損失105,000 元；復因系爭傷勢之影
    響，精神上受有重大痛苦。為此，爰依民法侵權行為法律關
    係，請求被告賠償上述費用及精神慰撫金800,000 元等語，
    並聲明：被告應給付原告1,117,685 元，及自刑事附帶民事
    起訴狀繕本送達翌日起至清償日止，按週年利率5 ％計算之
    利息。
三、被告則以：對於系爭事故發生時間、地點及經過情形，暨原
    告因此受有系爭傷勢之事實，均無爭執，且對於原告請求項
    目其中醫療費用4,685 元皆不爭執，但原告主張之交通費用
    並未提出任何單據、不能工作之薪資損失部分，僅願意賠償
    23,200元、看護費用部分，願意賠償36,000元、慰撫金部分
    ，願意賠償20,000元，超逾部分均予以爭執，又原告業已請
    領強制險44,550元，應予以扣除等語，資為抗辯，爰答辯聲
    明：駁回原告之訴。
四、本院得心證之理由
  ㈠按因故意或過失，不法侵害他人之權利者，負損害賠償責任
    ；次按汽車、機車或其他非依軌道行駛之動力車輛，在使用
    中加損害於他人者，駕駛人應賠償因此所生之損害。但於防
    止損害之發生，已盡相當之注意者，不在此限，民法第18 4
    條第1 項前段、同法第191 條之2 定有明文。又，不法侵害
    他人之身體或健康者，對於被害人因此喪失或減少勞動能力
    或增加生活上之需要時，應負損害賠償責任；不法侵害他人
    之身體、健康、名譽、自由、信用、隱私、貞操，或不法侵
    害其他人格法益而情節重大者，被害人雖非財產上之損害，
    亦得請求賠償相當之金額，此為民法第193 條第1 項、第19
    5 條第1 項前段所明定。經查，被告對於自己有不法侵權行
    為之事實，如本院110 年度交簡字第353 號刑事確定判決所
    載，不為爭執，並經本院依職權調取上開刑事案卷核閱無誤
    ，從而，原告依侵權行為法則對被告提起本件訴訟，求為賠
    償，洵屬有據。
  ㈡茲就原告請求之金額判斷如下：
  1.醫療費用：
    原告主張其因系爭事故受有系爭傷勢，經前往高雄榮民總醫
    院、心方診所、爵安堂中醫診所急診、住院、門診治療，共
    支出醫療費用4,685 元，業據其提出上開醫療院所之診斷證
    明書、醫療費用收據等件為證（見附民卷第23至53頁），經
    核無誤，且為被告所不爭執，是原告此部分之請求，核屬有
    據，應予准許。
  2.看護費用：
    原告請求看護費用200,000 元，被告則以前揭情詞為辯。經
    查，高雄榮民總醫院主治醫師認原告於系爭事故發生後，需
    專人照顧1 個月，有該醫院診斷證明書可佐（見附民卷第23
    頁），認原告需全日專人照護1 個月。核以一般聘用看護行
    情，全日看護之費用為2,000 元，半日費用為1,000 元，原
    告請求30日全天之看護費用60,000元，應屬有據，逾此部分
    之請求，則無理由。
  3.不能工作之薪資損失：
    原告請求不能工作之薪資損失105,000 元，被告則以前揭情
    詞為辯。經查，原告於系爭事故發生後，請假期間為109 年
    7 月11日至同月31日，共計21天，有原告提出之病假證明為
    證（見本院卷第57頁），而原告主張平均月薪為35,000元，
    業據其提出存摺影本為證（見本院卷第59頁），堪予認定。
    則本件應認原告因系爭事故所受不能工作之薪資損失為24,
    500 元（計算式：35,000×21/30 ＝24,500），逾此範圍之
    請求，則無理由。
  4.交通費用：
    原告主張因系爭事故支出交通費用8,000 元一節，為被告所
    否認，並以前詞置辯。經查，原告所提出之計程車收據僅25
    0 元（見本院卷第55頁），除此之外，未提出其他支出之單
    據，且為被告所爭執，是本件應認原告所支出之交通費用為
    250 元，逾此範圍之請求，則無理由。
  5.精神慰撫金部分：
    按慰藉金之賠償須以人格權遭遇侵害，使精神上受有痛苦為
    必要，其核給之標準固與財產上損害之計算不同，然非不可
    斟酌雙方身分資力與加害程度，及其他各種情形核定相當之
    數額（最高法院51年臺上字第223 號判例意旨參照）。原告
    為中正理工學院畢業、目前任職於保全公司，月薪約35,000
     元 ，名下無其他財產；被告為東方技術學院，目前任職於
    公司品管部，月薪約2 萬多元，名下有房屋、土地、汽車等
    情，此為兩造所自陳，並有兩造之稅務電子閘門財產所得調
    件明細表附卷可查，併斟酌系爭事故發生之原因，原告所受
    傷害之程度，暨兩造之身分、地位、教育程度、經濟狀況等
    一切情形，認原告請求賠償非財產上損害應以15萬元為適當
    。是原告請求逾此範圍之部分，為無理由，應予駁回。
  6.綜上，原告所得請求被告賠償之金額為239,435 元（計算式
    ：4,685 ＋60,000＋24,500＋250 ＋150,000 ＝239,435 元
    ）。
  ㈢又按保險人依強制汽車責任保險法規定給付之保險金，視為
    加害人或被保險人損害賠償金額之一部分。加害人或被保險
    人受賠償請求時，得扣除之。強制汽車責任保險法第32條有
    明文規定。而強制汽車責任保險法第32條規定之立法目的，
    在於保險人之給付乃由於被保險人支付保險費所生，性質上
    屬於被保險人賠償責任之承擔或轉嫁，應視為加害人或被保
    險人損害賠償金額之一部分，為避免受害人雙重受償，於受
    賠償請求時，得扣除之。查原告因系爭事故已領取強制汽車
    責任保險金44,550元，為兩造所不爭執，且有原告之存摺內
    頁影本在卷可佐（見本院卷第53頁），該金額自應予扣除。
    是原告得請求被告賠償194,885 元（計算式：239,435 －44
    ,550＝194,885 ）
  ㈣按給付有確定期限者，債務人自期限屆滿時起，負遲延責任
    。給付無確定期限者，債務人於債權人得請求給付時，經其
    催告而未為給付，自受催告時起，負遲延責任。其經債權人
    起訴而送達訴狀，或依督促程序送達支付命令，或為其他相
    類之行為者，與催告有同一之效力；民法第229 條第1 、2
    項分別定有明文。又遲延之債務，以支付金錢為標的者，債
    權人得請求依法定利率計算之遲延利息。但約定利率較高者
    ，仍從其約定利率；而應付利息之債務，其利率未經約定，
    亦無法律可據者，週年利率為百分之五；亦為同法第233 條
    第1 項及第203 條所明定。則原告本於侵權行為之法律關係
    ，請求被告應給付自刑事附帶民事起訴狀繕本送達被告翌日
    即自110 年4 月8 日起，至清償日止，按週年利率5 ％計算
    之遲延利息，核與上開規定並無違背，自無不合。
五、綜上所述，原告依侵權行為損害賠償之法律關係，請求被告
    給付原告194,885 元，及自110 年4 月8 日起至清償日止，
    按週年利率5 ％計算之利息，為有理由，應予准許，逾此部
    分所為之請求，為無理由，應予駁回。
六、本件原告勝訴部分係就民事訴訟法第427 條第1 項訴訟適用
    簡易程序所為被告部分敗訴之判決，依同法第389 條第1 項
    第3 款規定，應就被告敗訴部分，依職權宣告假執行。原告
    所為宣告假執行之聲請，僅在促使法院為此職權之行使，本
    院自不受其拘束，仍應逕依職權宣告假執行，惟此部分聲請
    既已依職權宣告，無再命原告提供擔保之必要，此部分不另
    為准駁之諭知，並依同法第392 條第2 項規定，依職權宣告
    被告預供擔保後，得免為假執行，至原告敗訴部分，其假執
    行之聲請即失所附麗，應併予駁回，附此敘明。
八、本件事證已臻明確，兩造其餘攻擊防禦方法及所提證據，核
    與本件判決結果不生影響，爰不另一一論述，併予敘明。
九、訴訟費用負擔之依據：民事訴訟法第79條。
中    華    民    國   111    年    1     月    20    日
                  橋頭簡易庭  法      官  郭育秀
以上正本係照原本作成。
如不服本判決，應於送達後20日內，向本院提出上訴狀並表明上
訴理由，如於本判決宣示後送達前提起上訴者，應於判決送達後
20日內補提上訴理由書（須附繕本）。
中    華    民    國   111    年    1     月    20    日
                            書  記  官  塗蕙如